臺灣高等法院臺南分院民事判決
110年度上更一字第23號
上  訴  人  李維傑即榮倉商行

訴訟代理人  陳澤嘉律師
複 代理 人  李鳳翔律師
            林子恒律師
被 上訴 人  林大維
訴訟代理人  蘇明道律師
            蘇敬宇律師
被 上訴 人  張脩廸

訴訟代理人  王正宏律師
            楊雨錚律師
上列當事人間請求損害賠償事件，上訴人對於民國108年11月11
日臺灣嘉義地方法院107年度重訴字第75號第一審判決提起上訴
，經最高法院發回更審，本院於111年5月10日言詞辯論終結，判
決如下：
    主      文
上訴駁回。
第二審及發回前第三審訴訟費用由上訴人負擔。
    事實及理由
一、上訴人主張：訴外人黃傳傑、陳光仁、林志忠（下合稱林志
    忠等3人）原為上訴人員工，黃傳傑、林志忠擔任業務及送
    貨司機，陳光仁擔任倉儲管理業務（現3人皆已離職）。林
    志忠等3人利用執行職務機會，於民國104年2月14日至105年
    7月1日，在上訴人位於嘉義縣○○鄉○○村000號榮倉商行倉庫
    ，由陳光仁將價值合計達約新臺幣（下同）900餘萬元之三
    節翅W10、骨腿等貨品（下稱系爭貨品）交由林志忠、黃傳
    傑，轉售予上訴人之客戶即被上訴人林大維、訴外人利鑫冷
    凍食品股份有限公司（下稱利鑫公司，負責人為被上訴人張
    脩廸）等廠商。嗣上訴人於105年7月間進行年度總盤點，經
    上訴人及經理吳信曇發現，確定短少原因係遭侵占，林志忠
    等3人並供出收受贓物之被上訴人張脩廸、林大維係明知而
    故買贓物。林大維收受贓物品項部分，金額合計4,270,320
    元，張脩廸即其所負責利鑫公司故買贓物品項部分，金額合
    計4,755,300元，林大維、張脩廸以此故買贓物之方式，故
    意不法侵害上訴人之權利，致上訴人分別受有上開金額之損
    害，爰依民法第184條第1項前段規定，請求被上訴人分別如
    數給付等語。
二、被上訴人則以：
  ㈠被上訴人林大維部分：林大維與上訴人間交易往來已長達約3
    年之久，林志忠每次送貨時，均駕駛印有榮倉商行標誌之貨
    車，且每次貨品包裝外觀均未改變，並以上訴人之名義售予
    林大維，林大維再以現金給付貨款，買賣交易過程均無違背
    常情之處，林大維並無故買贓物之犯意，難認有侵害他人權
    利之情事，亦經不起訴處分確定。又縱林大維有為侵權行為
    ，上訴人於105年7月間已知悉損害及賠償義務人，卻遲至10
    7年8月31日始提起本件訴訟，上訴人之請求權已罹於2年時
    效而消滅等語，資為抗辯。
  ㈡被上訴人張脩廸部分：上訴人於105年7月1日盤點時已知悉林
    志忠等3人有侵權行為，且於林志忠等3人於105年7月1日盤
    點前告知整個犯罪過程時，主觀上已認定張脩廸有故買贓物
    之故意，縱認上訴人於105年7月1日盤點前尚未認定張脩廸
    有故買贓物之故意，至遲於證人吳信曇105年7月8日或9日告
    知時，其主觀上亦已明確認定張脩廸有故買贓物之行為，卻
    遲至107年8月31日始提起本件訴訟，其請求權已罹於2年時
    效無疑。又縱認未罹於時效，兩造整體買賣交易過程並無何
    違背常情之處，張脩廸無從知悉或可得知悉其以現金交易之
    貨品為贓物，而無故意或過失不法侵害上訴人之權利可言；
    再退步言，縱認張脩廸有故意或過失，上訴人所提受有損害
    之表格，係自行製作，亦未檢附相關單據證明表格中數量之
    真正，且說詞反覆，亦未扣除林志忠等3人已清償部分等語
    ，資為抗辯。
三、原審為上訴人敗訴之判決，上訴人不服，提起上訴，並聲明
    ： ㈠原判決廢棄。㈡被上訴人林大維應給付上訴人427萬0320
    元，及自起訴狀送達翌日（107年10月16日）起至清償日止
    ，按週年利率百分之5計算之利息。㈢被上訴人張脩廸應給付
    上訴人475萬5300元，及自起訴狀送達翌日（107年10月29日
    ）起至清償日止，按週年利率百分之5計算之利息。㈣願供擔
    保，請准宣告假執行。
　　被上訴人林大維答辯聲明： ㈠上訴駁回。㈡如受不利判決，
    願供擔保請准免為假執行。
　　被上訴人張脩廸答辯聲明：㈠上訴駁回。㈡如受不利判決，願
    供擔保請准免為假執行。
四、兩造不爭執事項：
  ㈠林志忠、黃傳傑分別自101年4月間某日起至106年6月30日止
    、103年11月19日起至105年11月8日止，受僱於上訴人擔任
    送貨司機，負責送貨及收取貨款，陳光仁則自100年10月17
    日起至105年10月27日止，受僱於上訴人擔任倉庫管理員，
    負責進貨、出貨及盤點等工作，並於送貨司機請假時，依上
    訴人之指示代為送貨及收取貨款（現3人皆已離職）。
  ㈡林志忠、黃傳傑、陳光仁共同基於意圖為自己不法所有之業
    務侵占犯意聯絡，於104年2月14日至105年7月1日，在上訴
    人位於嘉義縣○○鄉○○村000號倉庫，接續利用執行職務出貨
    、送貨之機會，由陳光仁將三節翅W10(10支1斤）、骨腿等
    貨品交由林志忠、黃傳傑領出，將其等領出價值合計達300
    萬元之該等貨品，變易持有為所有而予以侵占，再轉售予上
    訴人之客戶林大維、利鑫公司（負責人為張脩廸）、金品雞
    魯飯、南台灣太安便當、好功夫港式燒臘快餐嘉義店、蔗埕
    微風。總計林志忠、黃傳傑、陳光仁分別分得125萬元、50
    萬元、125萬元。案經上訴人對林志忠、黃傳傑、陳光仁提
    出告訴，嘉義地方檢察署（下稱嘉義地檢署）檢察官於106
    年12月25日以106年度偵字第1421、4777號提起公訴，經嘉
    義地方法院刑事庭於107年3月30日以107年易字第67號判決
    ：林志忠共同犯業務侵占罪，處有期徒刑1年10月。緩刑5年
    ，並應依附表二所示內容向告訴人李維傑給付125萬元。黃
    傳傑共同犯業務侵占罪，處有期徒刑1年6月。又犯業務侵占
    罪，處有期徒刑7月。又犯行使業務登載不實文書罪，處有
    期徒刑7月。應執行有期徒刑2年。緩刑5年，並應依附表二
    所示內容向告訴人李維傑給付50萬元。陳光仁共同犯業務侵
    占罪，處有期徒刑1年10月。緩刑5年，並應依附表二所示內
    容向告訴人李維傑給付125萬元確定在案。
  ㈢上訴人係於105年7月1日進行年度總盤點時，發現林志忠、黃
    傳傑、陳光仁之侵占行為；林志忠、黃傳傑、陳光仁並分別
    於105年9月11日及12日與上訴人簽立原證2之悔過書。
  ㈣上訴人就被上訴人林大維於104年2月14日至105年7月1日期間
    ，向林志忠、黃傳傑、陳光仁買受三節翅W10（10支1斤），
    及被上訴人張脩廸於104年2月16日至105年7月6日期間，向
    林志忠、黃傳傑買受骨腿等事，認林大維、張脩廸涉有刑法
    第349條第1項故買贓物罪嫌，向嘉義地檢署提出告訴，經嘉
    義地檢署檢察官以被上訴人欠缺贓物之認識而為不起訴處分
    （106年度偵字第1228、1421、4777號），上訴人聲請再議
    ，經臺灣高等法院臺南分院檢察署於107年1月16日以107年
    度上聲議字第166號，就被上訴人林大維涉嫌故買贓物罪嫌
    部分，駁回再議之聲請。就被上訴人張脩廸涉犯故買贓物罪
    嫌部分，另行發回續查，（原審卷一第271-289頁），臺南
    地檢署以108年度偵字第14113號起訴，現繫屬於臺南地院11
    0年度易字第321號受理中。
  ㈤原審於107年12月14日函請大成長城股份有限公司柳營廠（下
    稱大成公司），提供104年2月至105年7月間「三節翅」每週
    每公斤之市場行情價格，大成公司函覆之價格如原審卷一第
    333頁所示。（原審卷一第325、331-333頁）
  ㈥原審於107年12月14日函請中華民國禽肉行銷發展協會，提供
    104年2月至105年7月間「進口骨腿」每週每公斤之市場行情
    價格，該會函覆之價格如原審卷一第339-343頁所示。（原
    審卷一第321、337-343頁）
  ㈦林志忠、黃傳傑、陳光仁與上訴人於107年3月20日於嘉義地
    方法院成立調解，內容略以：林志忠願給付上訴人125萬元
    ，黃傳傑願給付上訴人50萬元，陳光仁願給付上訴人125萬
    元。上訴人其餘請求拋棄。至110年11月9日止，林志忠已清
    償91萬元，黃傳傑已清償6萬5千元，陳光仁已清償66萬3千
    元（本院更審前卷第129頁）。
五、兩造爭執事項：
  ㈠上訴人依民法第184條第1項前段，請求被上訴人林大維賠償4
    27萬0320元本息、請求被上訴人張脩廸賠償475萬5300元本
    息，有無理由？
  ㈡上訴人前開請求權是否罹於2年時效而消滅？ 
六、得心證之理由：
　㈠按因侵權行為所生之損害賠償請求權，自請求權人知有損害
    及賠償義務人時起，2年間不行使而消滅，民法第197條第1
    項前段固有明文。此項請求權之消滅時效，應以請求權人實
    際知悉損害及賠償義務人時起算，非以知悉賠償義務人因侵
    權行為所構成之犯罪行為經檢察官起訴，或法院判決有罪為
    準，且僅以請求權人「主觀上」知有損害及賠償義務人為已
    足，與「客觀上」是否構成損害或其所指之賠償義務人實際
    應否負責無關（最高法院80年度台上字第1897號判決參照）
    。所謂知有損害，非僅指單純知有損害而言，其因而受損害
    之他人行為為侵權行為，亦須一併知之，若僅知受損害及行
    為人，而不知其行為係侵權行為，則無從本於侵權行為之法
    律關係請求賠償，時效即無從進行。從而，被害人除須知悉
    他人之侵害行為外，對其行為之違法性並須認識，始得謂其
    已知（最高法院72年台上字第738號原判例、80年度台上字
    第1897號判決、110年度台上字第1336號判決參照）。次按
    民法第197條所謂知有損害，即知悉受有何項損害而言，至
    對於損害額則無認識之必要，故以後損害額變更而於請求權
    消滅時效之進行並無影響（最高法院49年台上字第2652號原
    判例參照）。又按民法第128條規定消滅時效，自請求權可
    行使時起算。所謂「可行使時」，係指請求權人行使其請求
    權客觀上無法律上之障礙而言，要與請求權人主觀上何時知
    悉其可行使無關。倘請求權人因疾病、權利人不在、權利存
    在之不知或其他事實上障礙，不能行使請求權者，則時效之
    進行不因此而受影響（最高法院106年度台上字第2681號判
    決參照）。
  ㈡上訴人主張其係於105年9月11、12日方知悉林志忠等3人有侵
    權行為，於105年11月16日提出刑事告訴時，始知悉被上訴
    人2人故買贓物云云，為被上訴人所否認，並以前開情詞置
    辯，查：
　⒈上訴人於105年7月1日進行年度總盤點時，已發現林志忠等3
    人之侵占行為，林志忠等3人並分別於105年9月11日及12日
    與上訴人簽立悔過書等情，為兩造所不爭執（不爭執事項㈢
    ），上訴人並陳稱盤點商品時能認知上訴人確實有損害等語
    可按（本院卷二第19頁），是上訴人於105年7月1日已知悉
    林志忠等3人侵占之侵權行為及上訴人受有損害，應堪認定
    。上訴人嗣後主張其係於105年9月11日、12日始知悉林志忠
    等3人之侵權行為云云，並無可採。
　⒉又上訴人至遲於105年7月間已知悉林志忠等3人將上訴人之貨
    物盜賣予被上訴人2人，及盜賣之品項、過程、出售之大概
    金額、收取之現金額等：
　⑴證人林志忠證稱：「（榮倉商行在105年7月有進行盤點，你
    知道公司當時為何要進行盤點？)公司說貨有缺，叫我、黃
    傳傑、陳光仁三人將貨拖出來整理。（盤點前公司是否知道
    你有把貨私下拿出去賣？)應該知道，公司知道才說要給我
    們機會才會叫我們三個人去盤點…（盤點前公司有無問你們
    私底下把貨拿去賣給誰？)有，在尚未盤點前公司有拿客戶
    名單給我們，上面是一張張的紙，問我們把貨私下賣給誰，
    如果有私下賣過就簽在那些寫有客戶名稱的紙上，例如我有
    賣給利鑫，我就會在利鑫的名單上簽名…(提示本院卷一第18
    頁悔過書）你在簽這份悔過書時，榮倉商行是否知道你將三
    節翅賣給林大維，將T7、T8及原裝骨腿賣給張脩廸？)知道…
    (提示本院卷一第18頁悔過書，悔過書上的坦白認罪、交代
    過程，還有公司的參與人員，有無包括在悔過書簽立當時或
    之前就告訴公司你賣給林大維的是三節翅，賣給張脩廸是T7
    、T8及原裝骨腿T7、T8及原裝骨腿？)有」等語（原審卷二
    第45-48頁）。
　⑵證人黃傳傑證稱：「(提示本院卷一第17頁，為何會有此張悔
    過書？)榮倉商行知道我們有把貨拿出去賣…(榮倉商行知道
    你們私下拿公司的貨出去賣，榮倉商行如何處理？)叫我們
    寫悔過書及清點庫存量。(榮倉商行什麼時候知道將私下拿
    的貨賣給誰？)在寫悔過書之前，榮倉商行就知道我們私下
    賣給誰了。(承上，榮倉商行怎麼知道將貨賣給誰？)榮倉商
    行李維傑問我們，我們說的。(承上，如何跟李維傑說？)就
    是說我們有私下賣貨給林大維及利鑫。(你們跟李維傑說有
    私下賣貨給林大維及利鑫，是否在寫悔過書之前？)是，在
    寫悔過書之前…(提示本院卷一第17頁，該悔過書上面無張脩
    廸或利鑫，寫這張悔過書時是否知道有賣給利鑫的張脩廸了
    ？)那時候應該知道了，因為私下賣的部分都有說了…(盤點
    時，榮倉商行是否知道你們將貨賣給林大維或張脩廸？)已
    經知道了…(你剛才說你盤點過程中是報數量給吳經理，在最
    後進行結算時，榮倉商行有無讓你們去確認盤點結算的數量
    是否正確？)有…(你剛才提到在盤點前公司已經知道你們有
    拿榮倉商行的貨品賣給客戶，你指的客戶是指誰？)林大維
    及利鑫…(悔過書第二段是記載105年7月1日榮倉商行進行盤
    點，你們坦白認罪，並且交代全部犯罪過程及公司參與人員
    。坦白認罪的内容為何？)賣給的對象及賣公司何種品項及
    大概的金額。(你所講賣的對象，是指何人？)利鑫及林大維
    ，就是賣給哪個客戶，客戶的名字。(盤點當天是否有向榮
    倉商行的負責人李維傑坦白你們有將貨品私底下拿出去賣給
    林大維或張脩廸？)之前就有跟他說過。盤點過程中也是有
    說…(你剛才說盤點時公司已經發現有盜賣商品的情形，你們
    在盤點時是否有很明確說私下賣給利鑫及林大維，還是只有
    說賣給一些客戶？)有很明確告訴公司是賣給利鑫及林大維
    」等語（原審卷二第137、138、141、146、147、148、151
    頁）。
　⑶證人吳信曇證稱：「（何時知道有盜賣這件事情，是於寫悔
    過書之前？還是在之後？)之前，因當時不知道他們有盜賣
    ，就是認為他們三個怪怪的，有跟老闆講，他叫我再注意，
    之後就開始盤點，有一次我跟車，跟林志忠到張脩廸的工廠
    下貨他偷載貨出去，我跟老闆反應，是過一段時間開始盤點
    。(盤點為何？是否在寫悔過書之前？)對…（盤點前有無跟
    林志忠、黃傳傑確認買這些贓物廠商為何?）有，他們說就
    是林大維、張脩廸…(這個悔過書是打字，内容是榮倉商行内
    部人員打的？)公司會計打的，之前有請他們三人寫一份，
    他們都有親自寫一份悔過書…(林志忠說當時有無寫偷賣到何
    公司？)有，載去何處？何處收現金？收多少入口袋他都有
    寫。(有無包含林大維、張脩廸？)是，這是他們承認的…(盤
    點時榮倉商行是否知道林志忠等人私下拿出去賣？)是。(盤
    點時李維傑有無問林志忠私下將貨出售給誰？)這是我到職
    之後他才承認。(何時追查？)7月8日。(是否7月8日？)就是
    7月底把貨拿出去，我確定他把貨拿出去給利鑫、林大維、
    及一些零散的，這個查就知道了…(105年7月底，就確認黃傳
    傑等三人出售貨給張脩廸、林大維？)是，還有利鑫跟一些
    零散的客戶。(黃傳傑三人出貨給林大維、張脩廸，是否從
    公司盜取肉品盜賣給他們？)是。(知道這件事情，是因為跟
    他們三人出去？)…我是跟黃傳傑、林志忠，我是發現是跟林
    志忠去利鑫時，就注意他們三人了，早上公司疊貨需要人點
    ，但是他們沒有等人點就出去。(當時於105年7底已經確認
    ，你有跟李維傑說？)有」等語（更審前本院卷第187-195頁
    ）。
　⑷核諸證人林志忠、黃傳傑既於105年7月盤點前已承認侵占系
    爭貨品及將系爭貨品賣予被上訴人，並於簽立原證2之悔過
    書之前，曾手寫另一份悔過書，載明貨品去向、收取現金之
    處所及金額，嗣後亦與上訴人就賠償金額成立調解（不爭執
    事項㈦），自無就上訴人係於何時知悉一節另為虛偽陳述之
    必要，且其等所述亦核與證人吳信曇前述情節相符，堪可採
    信。是依上開證人之證述，上訴人至遲於105年7月間已知悉
    林志忠等3人將系爭貨品盜賣予被上訴人2人，及盜賣之品項
    、過程、盜賣之大概金額、收取之現金額等情。
⒊上訴人於105年7月底主觀上已認知被上訴人2人具有買受贓物之
  故意：
　⑴證人林志忠證稱：「(以榮倉商行的名義賣貨給利鑫冷凍食品
    股份有限公司張脩廸，和自己私下將貨賣給利鑫公司張脩廸
    ，這二種交易模式有何不同？)出貨單部分：私下賣的沒有
    出貨單；公司賣的會有出貨單。簽收單部分：私下賣的張脩
    廸沒有給我簽收單…付款方式：私下賣的張脩廸會交給我現
    金；如果是榮倉商行賣的，我就給三聯單，之後張脩廸匯款
    給榮倉商行，張脩廸不會把要交給榮倉商行的現金交給我。
    售價：我印象中私下賣的照榮倉商行的售價每公斤便宜2、3
    元…公司就照公司報的價格賣」、「張脩廸會打電話跟我說『
    公』的他要幾件、『私』的我可以給他幾件…私的就是私底下賣
    ，就一公斤便宜兩、三元賣給張脩廸，拿現金，錢不交還給
    榮倉商行…如果是公司的貨，我不用在三聯單上簽名，而是
    利鑫公司收貨的人在三聯單上簽名，我交回榮倉商行。如果
    是我私下拿出來賣的貨，沒有三聯單，所以利鑫的人不會在
    三聯單上簽名」、「以榮倉商行的名義賣貨給林大維，和自
    己私下將貨賣給林大維，這二種交易模式有何不同？)出貨
    單：公司貨有出貨單；我私下賣沒有出貨單。簽收單：公司
    貨會拿回一聯的出貨單，林大維拿走兩聯的出貨單，但是林
    大維不會在我取回的出貨單上簽名；私下就沒有簽收單。付
    款方式：都是現金，沒有不同。售價：公司照公司的報價；
    私下的話我都問林大維他去問別間廠商的價格，我就照林大
    維說的價格賣給他」、「我都是問林大維問別間的價格再賣
    給他，我要私下賣不可能問榮倉商行多少錢」等語（原審卷
    二第37-40頁）。
　⑵證人黃傳傑證稱：「(以榮倉商行的名義賣貨給利鑫冷凍食品
    股份有限公司張脩廸，和自己私下將貨賣給利鑫公司張脩廸
    ，這二種交易模式有何不同？)出貨單：如果是以榮倉商行
    的名義賣有出貨單；私下賣無出貨單。簽收單：如果是以榮
    倉商行的名義賣會有簽收；私下賣無簽收。付款方式：如果
    是以榮倉商行的名義賣，張脩廸會以匯款的方式；私下賣則
    拿現金。售價：如果是以榮倉商行的名義是照出貨單的價錢
    賣；私下賣會比較便宜，大概每公斤便宜兩、三元…(以榮倉
    商行的名義賣貨給林大維，和自己私下將貨賣給林大維，這
    二種交易模式有何不同？)出貨單：如果是以榮倉商行的名
    義賣的話，正常要有出貨單…私下賣無出貨單。簽收單：如
    果是以榮倉商行的名義賣的話，出貨單有三聯式，簽名後會
    撕下一聯給他，有出貨單就會有簽收；私下賣無出貨單，則
    無簽收單」等語（原審卷二第131-132頁）。
　⑶證人吳信曇證稱：「(林大維、張脩廸交易是否有出貨單？或
    是口頭叫貨，沒有出貨單？)公司是有出貨單，依據出貨單
    出貨，送到客戶那要有出貨單。（與林大維、張脩廸交易是
    否為匯現?還是會收現金?）林大維是下貨收現，但是張脩廸
    是週收，匯到公司帳戶，沒有經過司機…(然而李維傑於刑事
    案件陳述，於105年6月就知道有偷拿東西？)那時候我還沒
    有來，他早就知道，他那時都有跟他們講，就是他想說工作
    這麼久員工不需要撕破臉，不要太離譜就好…(證人是說，李
    維傑應於105年6月前就知道林志忠、黃傳傑、陳光仁三人已
    經有不依據規定竊盜公司貨品？)是。(這是李維傑跟你說的
    ？)對。(你剛來怎麼跟你說？)剛來時我說這三個人怪怪，
    因送貨出去我都跟他們出去送，他們結貨不讓我報進，出貨
    單不給我看，就是我跟老闆說，他說沒有關係，你再看看。
    (所以老闆早就知道了？)…是他是說工作這麼久，不要太離
    譜就好。(有跟老闆反應說林大維、利鑫廠商都有問題？)是
    ，我知道廠商有問題，有一次林志忠送貨給他，我看他下貨
    跟出貨單金額不一樣，而且張脩廸拿現金給我們司機林志忠
    ，不敢在我面前。(有無跟老闆講？老闆如何說？)有，老闆
    說叫我再注意看看，我跟他說這個有問題了，他說這個我們
    再慢慢的抓…(你說有跟林志忠的車到利鑫工廠，跟車你是坐
    在副座？)是。(該事件於105年何時？)105年7月7-8日左右
    ，就是我剛到職的幾天。(你何時跟老闆講？)7月底我跟老
    闆講，他叫我再注意一下，我是認為很奇怪才說…(老闆有跟
    你說他很早就知道，他為何不馬上處理林志忠、黃傳傑偷貨
    出去賣這件事？)…因有新人進來他們三人…就把新人搞出去…
    刁難新人，所以新人留不住…我剛到職時，也這樣對我，但
    是他們不知道我是在這個雞排已經摸很久了。(你到職之前
    老闆知道了為何不處理？)因為公司沒有僱請到人，他們三
    人在那裡，若是辭職他們公司就沒有人，所以沒有馬上處理
    」等語（更審前本院卷第189-192頁）。
　⑷核諸證人林志忠、黃傳傑、吳信曇所述兩造間之正常交易程
    序，與上訴人所主張兩造過往交易過程，係由被上訴人向上
    訴人下訂數量後，由上訴人依該數量送貨，雙方亦會交付各
    自開立之下貨單及送貨單，以確認數量是否相符，無可能送
    出及收受超過被上訴人原先下訂數量以上之商品等語之情節
    相符，堪可採信。上訴人既於105年6月前已知林志忠等3人
    有不依規定，竊盜公司貨品之情形，並於105年7月盤點時知
    悉庫存量與出貨單數量不符，致庫存短缺，105年7月間又知
    悉林志忠等3人係將上訴人貨品盜賣予被上訴人2人及其等盜
    賣之過程、收取之現金額等情，自應已知悉林大維、張脩廸
    均有未依正常程序交易（即買受無上訴人出貨單之貨品，及
    張脩廸以現金交易等）之情形。
　⑸又105年7月3日甫到上訴人商行任職之證人吳信曇，於105年7
    月7、8日與林志忠至張脩廸工廠下貨時，已察覺林志忠與張
    脩廸之交易有異狀，並追查發現林大維、張脩廸有問題，而
    於105年7月底告知上訴人上情，則熟知兩造過往交易過程（
    即一定要有出貨單，且張脩廸部分不可能有現金付款）之上
    訴人，又豈會不知林大維、張脩廸與林志忠等人之交易確有
    違正常交易程序。
　⑹再者，依上訴人陳稱：依兩造過往交易過程，被上訴人2人對
    於林志忠等人利用送貨時出售多於其等原先下訂數量一事，
    竟未過問，亦未聯絡上訴人手下確認數量是否正確，逕自低
    價收購，可徵被上訴人2人已能知悉多出之部分為贓物，或
    至少已能預見可能為贓物；且若張脩廸不知悉其有故買贓物
    之行為，本不必與證人林志忠刻意避開必須知悉一切交易行
    為之證人吳信曇而於遠處以現金交易，林志忠亦不必拿到張
    脩廸之現款後馬上收入口袋，如此作為顯不合常理，亦徵張
    脩廸已知悉故買贓物等語(本院卷二第203、204頁)，及上訴
    人107年1月9日之刑事聲請再議狀陳稱：「證人吳信曇在偵
    查中證稱『伊於105年7月8或9日，有陪林志忠送貨去給張脩
    廸，出貨單是50件，但伊下貨時超過50件，應該是80件，伊
    下完貨後，林志忠、張脩廸就支開伊，伊有看到張脩廸算錢
    給林志忠，伊於105年7月中，有向李維傑提過這件事，他要
    伊再注意看看等語』，亦足以證明張脩廸確實有故買贓物的
    犯行」等語(本院卷二第91-93頁）以觀，均堪認證人吳信曇
    於105年7月間向上訴人報告其所發現被上訴人之交易異狀時
    ，上訴人主觀上已認定被上訴人2人明顯違反兩造間之正常
    交易模式，而具有不法性，並非僅處於懷疑之程度。是上訴
    人嗣後主張因證人吳信曇甫擔任經理，對業務內容不熟稔，
    上訴人亦未與證人吳信曇建立信賴關係，不可能僅憑證人吳
    信曇之陳述即認定被上訴人故買贓物云云，並無可採。
　⑺另依上訴人主張104年2月到105年7月間之市場行情，腿骨T6
    為每公斤86元到96元，T7為每公斤89元到94元，T8為每公斤
    50元到60元，三節翅為72.1元到86.4元，均明顯高於被上訴
    人所稱收購價格，被上訴人參與禽肉市場交易多年，知悉最
    新之市場交易價格，卻以明顯低於當時行情價甚多之價格向
    林志忠等人收購其盜賣之贓物，次數多達數10次，長達3到4
    年，且該期間也從未聯絡上訴人，確認上訴人是否有低價出
    售商品之情形，可證被上訴人實際上早已與林志忠等人共謀
    低價收購等語以觀(本院卷二第23-24頁)，上訴人於林志忠
    等3人於105年7月間告知其等盜賣貨品予被上訴人所收款項
    時，主觀上應已認定被上訴人有故買贓物之不法意圖，此由
    悔過書記載：「本人…坦承於103年…即開始利用職務之便，
    聯合倉庫人員陳光仁，司機人員林志忠，黃傳傑，有組織性
    地預謀策劃，再與榮倉公司即有客戶，台南學甲林大維，利
    用上班時間，『共謀裡應外合』，開始進行偷竊及侵佔榮倉商
    行的生鮮肉品，進行非法圖利。在105/07/01榮倉商行進行
    年度總盤點時，被榮倉商行負責人李維傑及業務經理吳信曇
    發現，並且當場人贓俱獲，經犯案人員再三懇求，坦白認罪
    ，並且交代全部犯罪過程…」等語亦可資佐證。
　⑻至於上訴人主張係因林志忠等3人未履行和解契約，並於105
    年11月12日晚間，砸上訴人之店面且恐嚇上訴人，上訴人告
    知林志忠等3人，如再不據實說明何人故買贓物，即向警方
    報案，林志忠等3人方說出為被上訴人，上訴人於105年11月
    16日認被上訴人2人為故買贓物之人，才提出刑事告訴云云
    （本院卷二第124、140、167頁），既與前述事證所認定上
    訴人知悉之時點均不符，自不足採。又上訴人於林志忠等人
    簽悔過書後，是否曾拿衛星定位紀錄詢問林志忠等人，以確
    認次數，及上訴人提出告訴後，是否經檢察官起訴或不起訴
    ，均與上訴人於105年7月間主觀上已認知被上訴人係故買贓
    物一節之認定無涉。
　㈢是以，被上訴人縱有故買贓物之侵權行為，上訴人於105年7
    月間主觀上已知有損害（含認知被上訴人行為之違法性）及
    賠償義務人為被上訴人，卻遲至107年8月31日始提起本件訴
    訟（原審卷一第11頁起訴狀），已罹於2年時效，被上訴人
    並為時效抗辯，則上訴人因侵權行為所生之損害賠償請求權
    ，已因時效而消滅。
七、綜上所述，上訴人依民法第184條第1項前段規定，請求林大
    維、張脩廸分別給付4,270,320元、4,755,300元本息，為無
    理由，應予駁回。原審為上訴人敗訴之判決，並駁回其假執
    行之聲請，並無不合。上訴意旨指摘原審判決不當，求予廢
    棄改判，為無理由，應駁回其上訴。
八、本件事證已臻明確，兩造其餘攻擊、防禦方法及所用之證據
    ，經本院斟酌後，認均不足以影響本判決之結果，爰不逐一
    論列，附此敘明。
九、據上論結，本件上訴為無理由，依民事訴訟法第449條第1項
    、第78條，判決如主文。
中　　華　　民　　國　　111 　年　　5 　　月　　31　　日
                  民事第二庭    審判長法  官  吳上康

                                      法  官  李素靖 

                                      法  官  林育幟
上為正本係照原本作成。
上訴人如不服本判決，應於收受送達後20日內向本院提出上訴書
狀，其未表明上訴理由者，應於提出上訴後20日內向本院補提出
理由書狀（均須按他造當事人之人數附繕本）上訴時應提出委任
律師或具有律師資格之人之委任狀；委任有律師資格者，另應附
具律師資格證書及釋明委任人與受任人有民事訴訟法第466條之1
第1項但書或第2項（詳附註）所定關係之釋明文書影本。如委任
律師提起上訴，發回更審後為訴之變更（追加、擴張）部分應一
併繳納上訴裁判費。
被上訴人不得上訴。　　　　　　　　　　　　　　　　　
中　　華　　民　　國　　111 　年　　5 　　月　　31　　日

                                    書記官  羅珮寧
【附註】
民事訴訟法第466條之1：
⑴對於第二審判決上訴，上訴人應委任律師為訴訟代理人。但上
  訴人或其法定代理人具有律師資格者，不在此限。
⑵上訴人之配偶、三親等內之血親、二親等內之姻親，或上訴人
  為法人、中央或地方機關時，其所屬專任人員具有律師資格並
  經法院認為適當者，亦得為第三審訴訟代理人。
民事訴訟法第466條之2第1項：
  上訴人無資力委任訴訟代理人者，得依訴訟救助之規定，聲請
第三審法院為之選任律師為其訴訟代理人。